臺灣高等法院刑事判決
108年度上訴字第2578號
上  訴  人
即  被  告  李訓裕
選任辯護人  徐揆智律師
            林幸慧律師
上  訴  人
即  被  告  朱松源
上列上訴人即被告因偽造文書等案件，不服臺灣桃園地方法院10
5 年度訴字第706號，中華民國108年4月30日第一審判決（起訴
案號：臺灣桃園地方檢察署105年度偵字第1565號），提起上訴
，本院判決如下：
    主  文
上訴駁回。
    犯罪事實
一、李訓裕前因侵占、贓物等案件，分別經原審法院以100年度
    簡字第90號判決及100年度桃簡字第1430號判決判處有期徒
    刑3月、2月又15日，嗣經定應執行有期徒刑5月確定，於102
    年2月26日易科罰金執行完畢，猶不知悔改，其為桃園市○○
    區○○街00號「銓泰汽車材料行」之負責人，與身為汽車鈑金
    修理外包工人之朱松源相識，並時常請朱松源前往銓泰汽車
    材料行參與汽車修繕，詎李訓裕、朱松源竟分別為下列犯行
    ：
  ㈠李訓裕、朱松源與真實姓名年籍不詳綽號「海鷗」之成年男
    子（下稱海鷗）基於行使偽造準私文書之犯意聯絡，由李訓
    裕於民國94年間某日，向「海鷗」買受曾發生事故之車牌號
  &0000; 碼00-0000號自用小客車（三陽喜美，91年4月出廠，
    車身號
    碼為N0000000號，引擎號碼為VA-0000000號）及另一臺車籍
    資料不詳之同廠牌權利車（即指因買賣而得以取得使用權限
    ，然依法無法辦理移轉登記之汽車而言）後，推由李訓裕將
    00-0000號自用小客車之車身號碼N0000000號以切割、焊接
    、補土之方式黏貼至上開權利車前方擋風玻璃下方防火牆之
    車身號碼位置，並將00-0000號自用小客車之引擎拆卸移植
    至上開權利車內後，懸掛00-0000號自用小客車車牌，經李
    訓裕出售予知悉上情並參與相關拆裝工作之朱松源使用，並
    委由不知情之他人於94年11月25日前往監理機關完成過戶手
    續而行使之，以供朱松源平日使用並避免警方追查及辦理例
    行驗車，足生損害於汽車製造商及監理機關對於車輛管理之
    正確性。
  ㈡李訓裕與戴智裕（戴智裕涉犯竊盜及偽造文書犯行部分，業
    據臺灣花蓮地方法院以105年度訴字第358號判決判處有期徒
    刑4月、5月，應執行有期徒刑8月確定）基於行使偽造準私
    文書及意圖為自己不法所有之詐欺取財犯意聯絡，由李訓裕
    於102年2月22日至102年10月前某日，將其在102年2月22日
    經不知情之陳琛田介紹而輾轉購得之簡銘葆所有（登記於簡
    歐瑛琪名下）、曾於101年8月發生事故之車牌號碼0000-00
    號自用小客車（國瑞，銀色，91年2月出廠，車身號碼為ZRE
    142 ~0000000號，引擎號碼為2ZR0000000號），交由戴智裕
    以新臺幣（下同）6萬元之代價修復，戴智裕則自其另竊得
    之余麗紅所有（登記於黃嘉俊名下）之車牌號碼000-0000 
    號自用小客車（國瑞，銀色，91年出廠，車身號碼為ZRE000
    -0000000，引擎號碼為2ZRB031352號），將其車身號碼切割
    取下、重新打磨為ZRE000-0000000號後，以焊接、補土之方
    式黏貼至0000-00號自用小客車副駕駛座底下之車身橫桿，
    及其內引擎號碼2ZRB031352號重新打磨為字體大小、間距均
    不一致之2ZR0000000號安裝至0000-00號自用小客車上，並
    更換引擎蓋、車內塑膠鈑件及車內線圈等零件後，交由李訓
    裕刻意隱匿0000-00號自用小客車曾發生事故且為拼裝車輛
    之狀況而向楊勳兜售而行使之，致不知上情之楊勳陷於錯誤
    ，誤認0000-00號自用小客車屬未曾發生事故且未有拼裝情
    況之中古車，而於102年10月初以43萬8000元之價格購買上
    開拼裝車輛，並由李訓裕協助委由不知情之他人於102年10
    月3日前往監理機關變更車牌號碼為000-0000號及辦理過戶
    手續，足生損害於楊勳之財產利益、汽車製造商及監理機關
    對於車輛管理之正確性。
  ㈢李訓裕、朱松源基於行使偽造準私文書之犯意，由李訓裕於
    104年7月間輾轉取得曾發生事故之車牌號碼0000-00 號自用
    小客車（馬自達，金色，93年10月出廠，車身號碼為400000
    000號，引擎號碼為00000000D號）後，先以不詳方式取得車
    籍資料不詳車輛之前方四分之一車體，再由李訓裕及朱松源
    在銓泰汽車材料行內，一同將0000-DZ號自用小客車毀損之
    前方四分之一部分切下後，與上開購得之不詳四分之一車體
    焊接，並由李訓裕以鑽除焊接點、重新焊接、打刻、補土之
    方式更換右側避震器上座並打刻並非原廠打刻之車身號碼00
    000000D號後，由朱松源鈑金，將全車烤成白色，經李訓裕
    委由不知情之他人於104年7月29日前往監理機關辦理過戶登
    記至李訓裕名下而行使之，足生損害於汽車製造商及監理機
    關對於車輛管理之正確性。
  ㈣黃陽亮（業經原審判處罪刑確定）為李訓裕之舊識，李訓裕
    、黃陽亮基於偽造準私文書之犯意聯絡，推由黃陽亮先後於
    104年8月28日、104年9月9日向謝憲道以新臺幣（下同）2萬
    5000元、4萬5000元購買曾泡水之車牌號碼000-00號營業小
    客車（國瑞，車身號碼為ANE00-0000000號，引擎號碼為000
    0000000號）及報廢之車牌號碼000-00號營業小客車（國瑞
    ，車身號碼為ANE00-0000000號，引擎號碼為1A00000000號
    ），由李訓裕於104年11月初某日，在銓泰汽車材料行內，
    將000-L6號營業小客車上之ANE00-0000 000號車身號碼金屬
    鈑件切割後，燒焊於000-A9號營業小客車原車身號碼（即AN
    E00-0000000 號）之金屬鈑件上方，及將000-L6號營業小客
    車上之引擎號碼1A00000000號切割、重新黏貼於800-00號營
    業小客車內之不明引擎上，欲伺機兜售牟利，足生損害於汽
    車製造商及監理機關對於車輛管理之正確性。
二、案經余麗紅、楊勳告訴暨臺灣桃園地方檢察署檢察官偵查起
    訴。
    理  由
壹、程序部分：
一、審理範圍
　　上訴人即被告李訓裕、朱松源就原判決不服提起上訴，同案
    被告黃陽亮並未上訴，而公訴人並未就被告陳春田、李阿鏘
    被訴部分提起上訴，被告黃陽亮、陳春田、李阿鏘部分業已
    確定，是本院審理範圍僅限於被告李訓裕、朱松源有罪部分
    ，合先敘明。
二、證據能力部分：
  ㈠按刑事訴訟法第159條第1項固規定，被告以外之人於審判外
    之言詞或書面陳述，除法律有規定者外，不得作為證據。惟
    同法第159條之5亦明定：「被告以外之人於審判外之陳述，
    雖不符前4條之規定，而經當事人於審判程序同意作為證據
    ，法院審酌該言詞陳述或書面陳述作成時之情況，認為適當
    者，亦得為證據。」、「當事人、代理人或辯護人於法院調
    查證據時，知有刑事訴訟法第159條第1項不得為證據之情形
    ，而未於言詞辯論終結前聲明異議者，視為有前項之同意。
    」，其立法意旨在基於證據資料愈豐富，愈有助於真實發現
    之理念，酌採當事人進行主義之證據處分權原則，並強化言
    詞辯論主義，透過當事人等到庭所為之法庭活動，在使訴訟
    程序順暢進行之要求下，承認傳聞證據於一定條件內，得具
    證據適格，屬於傳聞法則之一環，基本原理在於保障被告之
    訴訟防禦反對詰問權。是若被告對於證據之真正、確實，根
    本不加反對，完全認同者，即無特加保障之必要，不生所謂
    剝奪反對詰問權之問題（最高法院102年度台上字第309號判
    決意旨參照）。又當事人、代理人或辯護人於調查證據時，
    知有刑事訴訟法第159條第1項不得為證據之情形，卻表示「
    對於證據調查無異議」、「沒有意見」等意思，而未於言詞
    辯論終結前聲明異議者，應視為已有將該等傳聞證據採為證
    據之同意（最高法院93年度台上字第3533號、94年度台上字
    第2976號判決意旨參照）。經查，本判決下列所引各項供述
    證據，被告李訓裕及其辯護人、被告朱松源於本院準備程序
    中，均表示沒有意見，但爭執證明力（見本院卷笫154至158
    頁），且經本院於最後審理期日逐一提示並告以要旨，檢察
    官及被告李訓裕、朱松源就此部分證據之證據能力亦未聲明
    異議，本院審酌各該證據作成時之情況，並無違法不當或證
    明力明顯過低之瑕疵，認以之作為證據應屬適當，依刑事訴
    訟法第159條之5規定，均俱有證據能力。
  ㈡至其餘憑以認定被告李訓裕、朱松源犯罪事實所引各項非供
    述證據，查無違反法定程序取得之情，依同法第158條之4規
    定反面解釋，俱有證據能力。
貳、實體部分：
一、訊據被告李訓裕、朱松源均矢口否認有何行使偽造準私文書
    或偽造準私文書犯行，被告李訓裕另否認有何詐欺取財犯行
    ，被告李訓裕辯稱：就犯罪事實欄一㈠部分：伊是將同廠牌
    權利車的零件拆下來安裝到00-0000號自用小客車，而因為
    車身號碼部分有被壓扁掉，所以伊就將它切割下來打平再接
    到原本位置，但伊沒有去改車身號碼，後來朱松源看到說喜
    歡就賣給他；就犯罪事實欄一㈡部分：伊只是付錢請戴智裕
    幫伊修車，沒想到他會去偷車，並去做修改車身號碼及引擎
    號碼的事，而且伊也有告訴告訴人楊勳販售的車輛曾發生輕
    微事故，並以低於市價行情出售給他，伊沒有詐欺；就犯罪
    事實欄一㈢部分：伊只是修理0000-DZ號自用小客車左前方駕
    駛座避震器上方，車子前方右側伊沒有去動，如果車身號碼
    有問題的話也是買來就這樣了；就犯罪事實欄一㈣部分：伊
    只是買了兩臺車將其拼裝成1臺，車身號碼部分，伊是將000
    -L6號營業小客車的車身號碼鈑件切割後焊接到000-A9號營
    業小客車車身號碼位置，但這兩臺車的車身號碼伊都有保留
    ，沒有去動；引擎部分伊是將000-L6號營業小客車的引擎拔
    下安裝至000-A9號營業小客車上云云。被告朱松源辯稱：就
    犯罪事實欄一㈠部分：00-0000號自用小客車是過戶到伊名下
    沒錯，車身號碼有被壓到過，經過被告李訓裕修補，李訓裕
    說切割起來，號碼敲平再貼回去，是李訓裕做的，車子過戶
    給伊時就是這樣，伊也不知道00-0000號自用小客車之前有
    發生過事故；就犯罪事實欄一㈢部分：伊與被告李訓裕只有
    修理0000-DZ號自用小客車左前半部而已，該車右側沒有問
    題伊是板金師傅，老闆李訓裕叫伊修哪伊就修哪，修了零件
    板材更換，引擎跟車身號碼伊都沒動過云云。被告李訓裕之
    辯護人為其辯稱：就犯罪事實欄一㈠部分，被告李訓裕買回
    來只是整修，回復原來的位置，整修拉平焊接回去，沒有變
    更號碼、位置，車身號碼也沒動過；就犯罪事實欄一㈡部分
    ：這部車是同案被告戴智裕牽去修理，什麼偽造變更被告李
    訓裕完全不知情；就犯罪事實欄一㈢部分：被告李訓裕就是
    買回來後焊接回去；就犯罪事實欄一㈣部分：黃陽亮向謝憲
    道買的泡水車，買了兩部車後，把甲車車身切割黏貼在乙車
    上，但引擎並未變更，並未行使，也未驗車、領牌、買賣，
    敲敲打打的行為都在車行裡，對政府機關車籍管理並無影響
    云云。經查：
  ㈠認定事實之理由及依據：
  ⒈關於犯罪事實欄一㈠部分：
　⑴被告李訓裕有切割、焊接車身號碼之犯行：　
  ①被告李訓裕於94年間某日，向「海鷗」買受曾發生事故之8U 
    -0000號自用小客車及另一臺車籍資料不詳之同廠牌權利車
    後，將上開2臺車輛拼裝，出售與被告朱松源，並委由不知
    情之他人於94年11月25日前往監理機關完成過戶手續後，供
    被告朱松源平日使用等情，業據被告李訓裕、朱松源於原審
    審理時供承不諱（見原審卷一第67頁、原審卷三第60頁反面
    至61頁）。 
  ②證人即同案被告朱松源於偵查時證述：伊是將00-0000的車身
    號碼貼回被告李訓裕透過「海鷗」買回的1臺權利車上，車
    牌就是00-0000，伊是跟李訓裕買的（以上8U-0000均係偵查
    筆錄之誤繕，應為00-0000，逕予更正）等語（見他字第670
    7號卷一第199-200頁）。
　③證人即警員陳嘉祥於原審審理時證稱：伊的學經歷是景文工
    商汽車修理科畢業後，就讀臺灣警察專科學校，畢業後另受
    過鑑識人員訓練結訓，從94年間在臺北市政府警察局刑事警
    察大隊偵查第四隊服務，專門查緝與辨識偽變造車輛，因此
    車輛鑑識是伊幾乎每天都在接觸的工作。本案是由伊的單位
    負責車輛鑑識的部分，00-0000號自用小客車，出廠時間是2
    002年4月，車身號碼是N0000000號，引擎號碼是V00000000
    號，這臺車是國內三陽廠製造的最後一批喜美車型，當天配
    合執行搜索的時候，有一併鑑識這臺車輛，鑑識的方向會從
    車輛出廠時間與車輛生產的區間與零件的管制料號、車身與
    引擎的管制字號做辨識。伊等在現場初步對這臺車做鑑識，
    發現這臺車的車身號碼有重新上漆、切割、補土、焊接的痕
    跡，申言之，這臺車的車身號碼鈑件，就是俗稱的檔火牆，
    是經由沖壓模組機具沖壓一體成型，而這塊鈑件有關車身號
    碼部分，採證結果確定是有切割、焊接，然後重新補土再上
    漆的狀況，不過這臺車引擎是完整的，經鑑識這組引擎號碼
    ，也確認是原來的字號。至於就這臺車是如何拼裝而論，如
    果以被告李訓裕所陳述，是用權利車的材料裝到00-0000號
    自用小客車的話，就從事車輛鑑識的經驗判斷，也只有車子
    內裝附屬零件，還有引擎的附屬零件有可能移置過來，不可
    能去動到檔火牆管制號碼的鈑件，而且檔火牆的鈑件是位於
    車頭延伸進來車體接近三分之一長度的位置，如果會因為事
    故或其他原因需要維修、切割，那這臺車一定是發生過嚴重
    的車禍事故，或是嚴重外力影響，才會造成檔火牆變形需要
    維修。基於以上理由，伊等才會分析認為00-0000號自用小
    客車實際上是用同廠牌、同型式、同規格的車輛借屍還魂而
    來等語（見原審卷二第3頁反面至第4頁反面）。
  ④又00-0000號小客車之車身號碼（N0000000）之鈑件有補土、
    切割及焊接痕跡，有臺北市政府刑事警察大隊偵四隊車輛勘
    察報告所附鑑識採證照片（見原審審訴卷第9至22頁）在卷
    可參。
　⑤綜觀證人即警員陳嘉祥之證述，其對查獲之00-0000號自用小
    客車鑑識時所見，以及何以被告李訓裕所辯稱之車輛拼裝情
    形悖於車輛維修或拼裝之實務經驗，均已證述詳盡，佐以證
    人朱松源甚至曾於偵訊時，在檢察官均毫無所悉下即自行證
    稱被告李訓裕之車輛拼裝方式就是將原8U-0000號自用小客
    車之車身號碼切割後焊接至不詳車籍之權利車上，如實情並
    非如此，證人朱松源又何有可能自行說出上述明顯不利於己
    之供述。足見被告李訓裕之車輛拼裝手法應係將00-0000號
    自用小客車之車身號碼N0000000號以切割、焊接、補土之方
    式黏貼至權利車前方擋風玻璃下方防火牆之車身號碼位置，
    並將00-0000號自用小客車之引擎拆卸移植至權利車內無訛
    。至證人朱松源於原審及本院審理時翻易之詞，顯係為求脫
    罪而附和被告李訓裕之辯詞，自不可採。
  ⑥此外，並有交通部公路總局臺北區監理所106年5月17日北監
    車字第1060153948號函及所附00-0000號自用小客車異動、
    檢驗、禁動等相關查詢資料1份、00-0000號自用小客車勘查
    採證照片21張在卷可稽（見原審卷一第82至86頁、原審審訴
    卷二第12至22頁）。
  ⑦綜上，被告李訓裕既有以將00-0000號自用小客車之車身號碼
    N0000000號以切割、焊接、補土之方式黏貼至不詳車籍權利
    車前方擋風玻璃下方防火牆之車身號碼位置之行為，而以此
    方式將00-0000號自用小客車借屍還魂之犯行已堪認定。
  ⑵被告朱松源就被告李訓裕所為犯罪事實欄一㈠犯行，與其有犯
    意聯絡及行為分擔：
  ①按共同實施犯罪行為之人，在合同意思範圍以內，各自分擔
    犯罪行為之一部，相互利用他人之行為，以達其犯罪之目的
    者，即應對於全部所發生之結果，共同負責。又共同正犯之
    成立，祇須具有犯意之聯絡及行為之分擔，既不問犯罪動機
    起於何人，亦不必每一階段犯行，均須參與，最高法院28年
    上字第3110號、34年上字第862號判例意旨可資參照。
  ②查被告朱松源於警詢時即已供稱：伊是跟被告李訓裕購買00-
    0000號自用小客車，當時被告李訓裕有告知伊這部車是用權
    利車換裝的，所以伊當下就知道這部車的車身號碼是焊接過
    的，伊有參與00-0000號自用小客車的大燈、前後保桿、外
    表零件拆裝等工作等語（見他字第6707號卷一第193頁反面
    ），且從被告朱松源於偵查時甚至能自行明確證稱查獲之00
    -0000號自用小客車是以原00-0000自用小客車之車身號碼切
    割後焊接回被告李訓裕購買之權利車，顯見被告朱松源對於
    被告李訓裕犯行知之甚稔，卻仍以協助改裝00-0000號自用
    小客車之方式為被告李訓裕犯行之實現施加助力。再者，被
    告朱松源明知拼裝後之00-0000號自用小客車涉及不法，卻
    仍以30萬元之對價向被告李訓裕購買以借屍還魂手段拼裝後
    之00-0000號自用小客車並駕車上路及辦理例行驗車，凡此
    ，均可見被告朱松源縱然未自始至終參與各階段之犯行，惟
    其與被告李訓裕既彼此分工，且同享因犯罪事實一欄㈠犯行
    所取得之利益，堪認其與被告李訓裕係在合同意思範圍內，
    各自分擔犯罪行為之一部，並相互利用他人之行為，以達犯
    罪之目的，參諸上開說明，被告朱松源自應就所參與犯行，
    對於全部所發生之結果，共同負責，是其就犯罪事實欄一㈠
    犯行，與被告李訓裕應有犯意聯絡及行為分擔，應論以共同
    正犯。
  ⑶綜上，就犯罪事實欄一㈠部分事證已明，被告李訓裕、朱松源
    此部分犯行已堪認定。
  ⒉犯罪事實欄一㈡部分：
  ⑴被告李訓裕在102年2月22日經不知情之陳琛田介紹而輾轉購
    得曾於101年8月發生事故之0000-00號自用小客車後，交由
    同案被告戴智裕以6萬元之代價修復，戴智裕則自其另竊得
    之余麗紅所有A00-0000號自用小客車，將其車身號碼切割取
    下、重新打磨為ZRE000-0000000號後，以焊接、補土之方式
    黏貼至0000-00號自用小客車副駕駛座底下之車身橫桿，及
    其內引擎號碼0000000000號重新打磨為字體大小、間距均不
    一致之2ZR0000000號安裝至0000-00號自用小客車上，交由
    被告李訓裕兜售，嗣以43萬8000元之價格將0000-H5號自用
    小客車出售予告訴人楊勳，並由被告李訓裕協助委由不知情
    之他人於102年10月3日前往監理機關變更車牌號碼為000-00
    00號及過戶手續等情，業據被告李訓裕於原審時供承不諱（
    見原審卷三第61頁）。
  ⑵證人即同案被告戴智裕於警詢、偵查時證稱：伊記得被告李
    訓裕將0000-00號自用小客車交給伊修理時，車頭已經半毀
    車輛前半段都撞爛了，安全氣囊爆了兩顆，安全帶咬死，完
    全不能行駛等語（見偵字第1565號卷一第45頁、偵字第1565
    號卷三第62頁），足見被告李訓裕在購得發生事故之0000-H
     5號自用小客車時，該車受損狀況嚴重，需更換之零件、部
    件甚多，以一般實務行情而論，如詢正當修車管道將其修復
    ，例如向原廠、副廠甚或向合法殺肉廠調貨，並加上修復車
    輛所需投入之工本費，均無可能僅花費區區6萬元即能維修
    完成，然同案被告戴智裕竟能允諾被告李訓裕僅支付6萬元
    之報酬即為其將0000-00號自用小客車修復完畢，而被告李
    訓裕本身為汽車維修業者，對於同案被告戴智裕允諾之維修
    報酬明顯與依循合法途徑維修所需成本不成比例，不可能無
    從預見，是被告李訓裕以6萬元代價將0000-00號自用小客車
    交付同案被告戴智裕修復時，必然已可預見同案被告戴智裕
    以借屍還魂手段，即以重新打磨車身號碼與引擎號碼再行安
    裝至車輛原位之手段「修復」0000-00號自用小客車，惟其
    竟仍委託同案被告戴智裕進行0000-H5號自用小客車之修復
    ，其有由同案被告戴智裕係循非法之偽造車身號碼及引擎號
    碼手段修復0000-00號自用小客車之故意可堪認定。
  ⑶又被告李訓裕出售經變造之失竊車予不知情之民眾，經臺北
    市政府刑事警察大隊就A00-0000號（變更車號前為3000-00
    ）自用小客車進行鑑識 ，該車右前乘客座椅下車身號碼（Z
    RE000-0000000）橫樑去漆後，有研磨、重新打刻痕跡，經
    電解還原後呈現車身號碼為ZRE000-0000000，研判係以A00-
    0000號失竊車變造完成，有臺北市政府刑事警察大隊偵四隊
    車輛勘察報告所附鑑識採證照片（見原審審訴卷第89至106
    頁）。     　
　⑷此外，並有中古汽車（介紹買賣）合約書（A00-0000）、交
    通部公路總局新竹區監理所中壢監理站106年5月22日竹監壢
    站字第1060103965號及所附A00-0000號自用小客車異動、檢
    驗、禁動等相關查詢資料在卷可稽（見他字第6707號卷一第
    94頁、原審卷一第90至94頁）。
  ⑸綜上，本件就犯罪事實欄一㈡部分事證已明，被告李訓裕此部
    分犯行已堪認定。
  ⒊犯罪事實欄一㈢部分
  ⑴被告李訓裕輾轉取得曾發生事故之車牌號碼0000-00號自用小
    客車後，先由被告李訓裕取得車籍資料不詳車輛之四分之一
    車體，再由被告李訓裕及朱松源在銓泰汽車材料行內，一同
    將車號0000-00號毀損之車頭四分之一部分切下後，與上開
    購得之不詳四分之一車體焊接，再由被告朱松源鈑金，將全
    車烤成白色，經被告李訓裕於104年7月29日委由不知情之他
    人於104年7月29日前往監理機關過戶至被告李訓裕名下等情
    ，業據被告李訓裕、朱松源於偵查及原審時供承不諱（被告
    李訓裕部分：他字第6707號卷一第166頁、原審卷一第70頁
    、原審卷三第62頁反面；被告朱松源部分：他字第6707號卷
    一第199頁、原審卷一第70頁、原審卷三第62頁至第63頁）
    。
  ⑵證人即0000-DZ原車主鄭逸豪於原審審理時證稱：伊曾將伊買
    的第1臺車也就是0000-DZ號自用小客車賣給龜山南上路某車
    行，當時本來是要車行幫伊辦報廢，伊也有以現金1萬元請
    他們幫伊處理，他們可能有再轉讓給其他中古車行處理，轉
    讓的資料車行有寄給伊，但伊遺失了。當初辦報廢的原因，
    是因為發生車禍，車子毀損在前面引擎那邊，而伊算過修理
    費用認為修理起來並不划算，當初沒有報案的原因是因為伊
    有酒駕，因此警察那邊也沒有這臺車子出過事情的紀錄，伊
    記得車禍當時車子是往水溝偏，駕駛座的安全氣囊有爆開，
    車子鈑金那時也凹下去大概一半等語（見原審卷二第57至59
    頁）。衡諸證人鄭逸豪與被告李訓裕並無恩怨嫌隙，尤以其
    連自身係因酒駕發生車禍導致0000-DZ號自用小客車發生事
    故而出現損傷均坦言不諱，實無再為不實陳述之理由與動機
    ，應認其證述內容為可信。而依證人鄭逸豪之證述，即可知
    0000-DZ號自用小客車發生事故時，前方毀損嚴重，以合法
    正當方式維修費用高昂，與維修完成後之價值不成比例，證
    人鄭逸豪方可能寧願直接將其報廢，故對於被告李訓裕此等
    從事汽車維修業多年之人而言，如仍願意輾轉購入此等車輛
    進行維修，顯然已可合理懷疑係欲以非法之非常規手段為之
    。
　⑶證人即警員陳嘉祥於原審時證稱：0000-DZ號自用小客車是懸
    掛另外1臺車的車牌000-0000，這臺車是馬自達廠製造，200
    4年10月出廠，車身號碼是登記00000000D，引擎號碼是0000
    0000D，在採證鑑識這臺車的車身號碼時，發現車身號碼打
    刻的態樣不工整，而且字體的字樣也不是原廠的態樣。原廠
    進行字體打刻的時候是用機器打刻，字型打印的力度均一致
    ，所以每一個字的深淺與左右對齊會一致，但這輛車採證時
    發現字型的態樣不符合，深淺不一，左右距離不一樣，從垂
    直看還很明顯可以看出字打歪了。這台車的車頭鈑件確實有
    更換過，引擎蓋與葉子板也有維修痕跡，但唯一有問題的部
    分是車身號碼等語（見原審卷二第6頁）。
  ⑷又0000-DZ號小客車（懸掛A000000號)右前避震器上座之車身
    號碼（00000000D）去漆後，有研磨、重新打刻、補土痕跡
    ，有臺北市政府刑事警察大隊偵四隊車輛勘察報告所附鑑識
    採證照片（見原審審訴卷第107至125頁）。足認0000-DZ號
    自用小客車遭查獲時，其車身號碼確非原廠打刻，而係另有
    其人以鑽除焊接點、重新焊接、打刻、補土之方式更換右側
    避震器上座並打刻非原廠打刻之車身號碼00000000D號。
　⑸認定被告李訓裕打刻非原廠打刻之車身號碼00000000D號，縱
    號碼與原廠之車身號碼相同，仍屬偽造準私文書行為之理由
    ：
  ①按車身號碼係汽車製造廠商依慣例之不同打製在車體主結構
    或駕駛座旁的擋風玻璃等不同位置上，足以表示製造工廠及
    各項車籍資料，包括原產國、車廠、車商、車輛型號、年份
    、組裝廠、同一型號車出廠序號等資訊之標誌，同時表彰製
    造廠商之品質及信譽用意之證明，並可用以追蹤車輛過戶、
    檢驗等紀錄。是依上說明，有權限將車身號碼打印於車體之
    人，僅有汽車製造商或經汽車製造商授權之廠商或個人，被
    告李訓裕既非0000-DZ號自用小客車之製造商，亦未得0000-
    DZ號自用小客車製造商之授權或同意，其並無權限於0000-D
    Z號自用小客車車體打刻車身號碼，已首堪認定。
  ②次按汽車或拖車有下列情形之一者，應申請實施臨時檢驗：…
    因交通事故遭受重大損壞，經送廠修復，道路交通安全規則
    第45條第1項第2款定有明文。考諸上開規定之立法意旨，實
    係因汽車如經交通事故遭受重大損害，縱經修復，車體安全
    性亦往往大不如前，尤以市面上部分業者為追求利潤，而以
    將重大事故車車體毀損部分切割後以其他車體焊接之維修方
    式，將導致汽車車體之鋼鐵金屬經高溫焊接後，改變金屬內
    部分子結構使其變得脆弱，一旦再受劇烈撞擊，對駕駛人或
    乘客將產生高度危險，自有申報臨時檢驗，確認維修車輛是
    否堪以再行上路之必要。而就汽車製造商於車體打印之車身
    號碼而言，此時則能扮演防免未經臨時檢驗合格而無從確認
    修復方式是否得以確保車輛行車安全之重大事故車流入市面
    之功能，蓋如重大事故車車體毀損部分包括製造商打印車身
    號碼之部位，此時以切割毀損部分並以拼裝焊接方式修復車
    輛之人，因用以拼裝焊接之車體不可能含有欲修復車輛之車
    身號碼，維修者又無權自行打印車身號碼，自需送交原廠進
    行維修或打印。而如能送交原廠維修或打印，以當前汽車市
    場競爭激烈，汽車製造商對於車輛安全無不戰戰兢兢，深恐
    廠牌車輛出現安全疑慮而損及市佔及商譽，且汽車製造商相
    較於一般民間業者，本具有較高維修專業，一般而論又較有
    遵循法規申請臨時檢驗之意願，方可能確保該重大事故車在
    安全無虞下重新上路。是以，如汽車維修業者明知欲修復之
    車輛損壞部分包括車身號碼部位，竟於將損害部分切割並以
    其他車體焊接後，自行打印非原廠打印之車身號碼，明顯即
    係欲規避修復後需申請臨時檢驗之規定，自仍有損於汽車製
    造商及監理機關對於車輛管理之正確性，且破壞監理規定所
    欲保護之行車安全法益。
  ③查本件0000-DZ號自用小客車曾發生事故且前方毀損嚴重，不
    惟經證人鄭逸豪於原審審理時證述明確，且從被告李訓裕維
    修該車時，竟需將車頭四分之一部分直接切下，再與不詳車
    體焊接，0000-DZ號自用小客車受損嚴重，更屬昭然甚明，
    其自屬因交通事故遭受損害，縱經送廠修復亦需申請實施臨
    時檢驗之重大事故車。然被告李訓裕雖明知0000-DZ號自用
    小客車車體毀損部分包括原車體打刻車身號碼部分，竟將00
    00-DZ號自用小客車毀損部分切割後直接以其他不詳車體焊
    接拼裝，且因知悉若依法申請臨時檢驗，其以其他不詳車體
    焊接拼裝之方式修復0000-DZ號自用小客車之行為將無從遁
    形，為規避上開規定，又直接自行打刻非原廠打刻之車身號
    碼，其所作所為已足生損害於汽車製造商及監理機關對於車
    輛管理之正確性，並危害日後用車人之行車安全自堪認定。
  ⑹被告李訓裕、朱松源共同將0000-DZ號自用小客車前方受損部
    位切割並以不詳方式取得之四分之一車體焊接拼裝後，被告
    李訓裕所以需要自行於0000-DZ號自用小客車原車身號碼位
    置打刻非原廠打刻之車身號碼00000000D號，係因原車身號
    碼之鈑件存在於業經切除之受損部分，故需重新自行打刻車
    身號碼，已如前述，而被告朱松源身為從業多年之汽車維修
    鈑金師傅，對於汽車機械相關原理及馬自達此等常見廠牌車
    輛之車身號碼所在位置，本身已不可能未有了解，尤以其前
    已與被告李訓裕共同為犯罪事實欄一㈠犯行，深悉被告李訓
    裕維修汽車方式多有涉及不法，尚與被告李訓裕共同將0000
    -DZ號自用小客車前方受損部分切除，其必然更應能知悉其
    切除之部分包含0000-DZ號自用小客車車身號碼鈑件。則衡
    諸常理，以被告朱松源擔任汽車鈑金師傅之經驗及對被告李
    訓裕之了解，其必然早可預見被告李訓裕在完成車體焊接後
    定會自行在原車身號碼位置打刻非原廠打刻之車身號碼，否
    則如以上揭焊接拼裝方式維修0000-DZ號自用小客車後，仍
    將其送回原廠打刻車身號碼，以車體焊接之維修方式對於汽
    車車體結構安全所蘊含之危險，原廠認定0000-DZ號自用小
    客車安全有虞而拒絕為其打刻車身號碼之可能性必定極高，
    被告李訓裕日後如何就0000-DZ號自用小客車進行驗車及買
    賣交易？是依上分析，被告朱松源明知被告李訓裕在將0000
    -DZ號自用小客車與不詳車體焊接拼裝後，將自行打刻非原
    廠打刻之車身號碼，待日後出售牟利，竟仍與被告李訓裕共
    同以切割0000-DZ號自用小客車受損部位後再以不詳車體焊
    接之方式修復0000-DZ號自用小客車，則縱打刻非原廠打刻
    之車身號碼一事係被告李訓裕個人所為，亦可認被告朱松源
    與被告李訓裕係在合同意思範圍內，各自分擔犯罪行為之一
    部，並相互利用他人之行為，以達犯罪之目的，其自應就所
    參與犯行，對於全部所發生之結果，共同負責，是其就犯罪
    事實欄一㈢之犯行，與被告李訓裕有犯意聯絡及行為分擔。
  ⑺此外，並有汽（機）車過戶申請登記書（0000-DZ）（見他字
    第6707號卷一第54頁）、交通部公路總局新竹區監理所桃園
    監理站106年5月26日竹監桃站字第1060112193號函及所附AR
    N- 0510號自用小客車（按：即0000-DZ號自用小客車變更車
    牌後之車牌號碼）汽車異動歷史查詢單、0000-DZ號自用小
    客車勘查採證照片32張在卷可稽（他字第6707號卷一第54 
    頁、原審卷一第112頁、原審審訴卷二第110至125頁）。
  ⑻綜上，本件事證已明，被告李訓裕、朱松源所為犯罪事實欄
    一㈢犯行已堪認定。
  ⒋犯罪事實欄一㈣部分
  ⑴被告黃陽亮先後購買曾泡水之000-L6號營業小客車及已報廢
    之000-A9號營業小客車，交由被告李訓裕將000-L6 號營業
    小客車車上之ANE00-0000000號車身號碼金屬鈑件切割後，
    再燒焊於車號000-00號車原車身號碼（即ANE00 -0000000號
    ）之金屬鈑件上方等情，業據被告李訓裕於原審審理時供承
    不諱（見原審卷一第70頁反面、原審卷三第63頁）。
  ⑵證人即同案被告黃陽亮於原審時供稱：伊於104年8月28日、1
    04年9月9日先後以2萬5000元、4萬5000元向謝憲道購買000-
    L6號營業小客車及000-A9號營業小客車，000-L6號營業小客
    車是泡水車，000-A9號營業小客車是報廢的車，伊購買上開
    2部車後逾104年11月間，將上開2部車子拖到被告李訓裕的
    銓泰汽車維修場，就是要將000-A9號營業小客車的內裝拆到
    000-L6營業小客車上安裝，比較好看的1臺是權利車等語（
    見偵字第1565號卷三第12頁、原審卷三第63頁）。
  ⑶證人即買賣中古車者謝憲道於警詢時證稱：伊經營中古車買
    賣，000-A9營業小客車因為車況老舊，已達不堪使用的程度
    ，所以於104年9月9日以4萬5,000元出賣給黃陽亮；000-L6
    號營業小客車因為泡水損壞達不堪使用程度，以2萬5,000元
    賣給黃陽亮等語（見偵字第1565號卷一第92至93頁）。
　⑷證人即警員陳嘉祥於原審時證稱：000-L6這臺車是國瑞，出
    廠時間是2008年12月，車身號碼是ANE00-0000000號，引擎
    號碼是1AZX-000000號，是1998CC的車，這臺車在採證的時
    候，有注意到這臺車是登記計程車，經由確認車型別與外觀
    之後，採證車身號碼，發現車身號碼在鑑識報告的照片第15
    （見原審審訴卷第150頁），這張照片所顯示的內容，是車
    身號碼的鈑件，位置在於車頭檔火牆的部位，是一塊由左至
    右的橫式焊接在車體的鈑件，號碼打刻處的這個位置，是凸
    出來一塊類似立體式的車身號碼結構面，在採證的時候，發
    現這個車身號碼打刻處的鈑件，表層的塗料並非原廠的塗料
    ，伊等經過鑑識採證去漆後，發現鈑件的結構面是呈現出有
    補土的痕跡，把補土去除後，發現呈現出有焊接的態樣，如
    照片第17（見原審審訴卷第151頁），核對那個焊接點，剛
    好平面位置是車身號碼的上下左右的位置，可以看到很明顯
    的焊接位置，再用工具把焊接點撬開，發現表層呈現的第一
    層數字，是車籍資料所登記的ANE00-0000000，再用工具把
    第一層的焊接點逐一剪開，發現第二層有數字，是ANE00-00
    00000，這組車身號碼經由查詢車籍資料庫，發現這組車身
    號碼登記的車籍車牌號碼是000-00，車輛的廠牌型式是國瑞
    WISH的車子，它在2010年9月8日進行註銷車籍；再針對引擎
    號碼的位置做採證，發現引擎號碼的字型、態樣如照片20（
    見原審審訴卷第152頁），是原廠的字型，可是把字號的打
    刻面與左右面洗乾淨之後，發現它有重新黏貼的痕跡，有一
    個研磨痕，車身號碼是000-L6，切割大概3MM的厚度，黏貼
    在000-A9的引擎本體的引擎號碼的位置上。所以這臺車鑑定
    的結果確定車身號碼是以黏貼的方式，引擎號碼也是以黏貼
    的方式來變造等語（見原審卷二第6頁反面至7頁）。
  ⑸衡諸常理，以被告李訓裕、黃陽亮此等從事汽車維修或買賣
    之業者而論，必然係汽車維修完成後能出售之價值高出維修
    所需成本，始可能願意花費工本維修，不可能在明知維修成
    本即可能高於維修完成後汽車之市價下，仍願意斥資維修。
    就此以觀，000-L6號營業小客車係97年10月出廠之TOYOTA W
    ISH型車輛，於黃陽亮向謝憲道購買時為出廠7年之中古車，
    如並未泡水，在中古車市場仍有相當價值，然謝憲道竟願意
    以2萬5000元之賤價將之出售予黃陽亮，該000-L6號營業小
    客車泡水情形之嚴重，所需更換之零件及部件之多，可以想
    見，而縱然花費鉅資維修成功，如誠實告知消費者000-L6號
    營業小客車曾為泡水車，以泡水車可能發生之後遺症之多及
    在市面風評之惡，能在市場上賣到10萬元上下，已屬難得，
    故單純以合法正當方式維修000-L6號營業小客車，光維修成
    本必然高出維修後能出售之價格甚多，被告李訓裕必然將會
    以異常甚至非法之手段進行維修，佐以黃陽亮之交易模式，
    係在短時間內即先後以低價向謝憲道購入000-L6號營業小客
    車及000-A9號營業小客車並交付被告李訓裕「維修」以牟利
    ，足見被告李訓裕將以非法借屍還魂手段拼裝車輛，應堪認
    定。
  ⑹此外，復有000-L6號營業小客車勘查採證照片27張在卷可稽
    （見原審卷二第143至156頁）。
  ⑺綜上，本件就犯罪事實欄一㈣部分事證已明，被告李訓裕此部
    分犯行已堪認定。
  ㈡認定被告李訓裕、朱松源所辯不可採之證據及理由：
  ⒈犯罪事實欄一㈠部分：
  ⑴被告朱松源辯稱：並不知悉00-0000號自用小客車係經被告李
    訓裕不法拼裝云云，然未經拼裝之00-0000號自用小客車，
    係91年4月出廠，而從拼裝後之00-0000號自用小客車遭查獲
    時，鑑識人員發覺駕駛座側A柱飾板為89年11月製造，排氣
    管資訊貼紙顯示為90年製造等節，即可見被告李訓裕向「海
    鷗」購買之車籍不詳權利車，出廠年份應也在89年、90年間
    ，以94年間而論尚屬僅行駛數年，如無發生車禍事故在中古
    車市場仍頗有行情之車輛。而本件經查獲之00-0000號自用
    小客車係以被告李訓裕購入之車籍不詳權利車為基礎，並將
    原發生事故之00-0000號自用小客車之車身號碼裁切後焊接
    回車籍不詳權利車上之方式借屍還魂，故拼裝後之00-0000
    號自用小客車，不僅係車體未經事故傷害而僅行駛4、5年之
    中古車，在94年間對外甚至可聲稱僅出廠約3年，故被告朱
    松源明知上情卻仍以30萬元對價向被告李訓裕購買拼裝後之
    00-0000號自用小客車，仍難認為係悖於常情，當無從因而
    對被告朱松源為有利之認定。
  ⑵被告李訓裕、朱松源所為犯罪事實欄一㈠犯行並未罹於追訴權
    時效
  ①查被告李訓裕、朱松源為犯罪事實欄一㈠之犯行後，刑法於94
     年2月2日修正公布，並於95年7月1日施行。修正後刑法第8
    0 條第1項第2款規定，追訴權，因犯最重本刑為3年以上10
    年未滿有期徒刑之罪者，20年內未起訴而消滅。比較被告行
    為時刑法第80條第1項第2款規定，3年以上10年未滿有期徒
    刑者，追訴權10年內不行使而消滅，修正後刑法第80條規定
    對被告並無較有利之情形，是計算犯罪事實欄一㈠犯行之追
    訴權時效，自應以修正前刑法第80條規定為準。又被告李訓
    裕、被告朱松源就犯罪事實欄一㈠部分，係犯刑法第216條、
    第220條第1項、第210條之行使偽造準私文書罪，其法定最
    重本刑為5年，係屬修正前刑法第80條第1項第2款所定3年以
    上10年未滿有期徒刑之罪，其追訴權時效期間應為10年。又
    因被告李訓裕、朱松源所為犯罪事實欄一㈠犯行，係行使偽
    造私文書罪，其犯罪終結時點應以被告李訓裕、朱松源就偽
    造之私文書為行使行為終結時為斷，故被告李訓裕、朱松源
    委由不知情之他人於94年11月25日前往監理機關完成過戶手
    續既屬偽造私文書之行使行為，其等追訴權之時效應自94年
    11月25日起算10年。
  ②再觀諸高雄市政府警察局刑事警察大隊係於104年11月19 日
    對銓泰汽車材料行發動搜索，並於搜索時發現停放於銓泰汽
    車材料行之00-0000號自用小客車有異，進而為勘查採證並
    移送檢察官偵辦，有原審法院搜索票及高雄市政府警察局刑
    事警察大隊搜索扣押筆錄暨扣押物品目錄表（見他字第6707
    號卷一第95至101頁、第103至107頁）、被告李訓裕於104年
    11月19日之警詢及翌日之偵訊筆錄可資佐證（見他字第6707
    號卷一第48至53頁、第157至162頁），本件偵查機關既於追
    訴權時效滿10年之前即已開始偵查犯罪事實欄一㈠之犯行，
    自難認為追訴權時效已消滅。從而，被告李訓裕、朱松源於
    原審時之辯護人辯稱本件犯罪事實欄一㈠犯行之追訴權時效
    已消滅云云，自不足採，併予陳明。
  ⒉犯罪事實欄一㈡部分：
　　被告李訓裕雖辯稱其有告知告訴人楊勳0000-00號自用小客
    車曾發生輕微事故，且以低於市價之行情出售予告訴人楊勳
    云云，然證人楊勳於原審審理時已證述：伊認識被告李訓裕
    ，是因為伊上班的公司在他的銓泰汽車材料行旁邊，車子本
    來都在那邊修理與保養，伊會向被告李訓裕買車，是因為伊
    太太要做復健，之前駕駛的麵包車上下不方便，伊是用43萬
    8000元向被告李訓裕購車，這應該算是一般行情的價格，伊
    對車子不算內行，買車時就是引擎蓋打開看有無車禍，有無
    撞過而已，當時伊問被告李訓裕這臺車有無出過事故，他是
    告訴伊沒有等語（見原審卷二第73至75頁反面）；且衡諸00
    00-00號自用小客車係91年2月出廠的TOYOTA ALTIS車種，於
    告訴人楊勳向被告李訓裕購買之時，已屬出廠超過10年之中
    古車，然該等車種縱屬全新，當前市價至多不過70至80幾萬
    元間，故告訴人楊勳購買0000-00號自用小客車之價格已達
    新車市價約5成，以中古車之行情而論，出廠10年以上之中
    古車，能賣到新車車價5成左右，本已不多見，遑論該中古
    車尚曾發生行車事故，如買家對此知悉，根本不可能願意以
    43萬8000元購買一臺出廠超過10年之TOYOTA ALTIS事故車，
    是綜上析論，應可認證人楊勳證稱被告李訓裕並未告知0000
    -00號自用小客車曾發生事故，且亦未以低於行情價格出售
    等語，方屬合乎經驗法則而與事實相符，被告李訓裕所辯顯
    為卸責之詞而不可採。從而，被告李訓裕有以刻意隱匿0000
    -00號自用小客車曾發生事故且為拼裝車輛之狀況而向楊勳
    兜售之詐欺行為自可認定。
  ⒊犯罪事實欄一㈢部分：
　　證人即同案被告朱松源於警詢時亦曾陳述：0000-DZ號自用
    小客車的車身號碼不是伊磨的，伊不清楚，前右邊避震器座
    龜板金是伊更換等語（見他字第6707號卷一第61頁反面至62
    頁），可見0000-DZ號自用小客車之右前側應確有毀損之事
    實，佐以被告李訓裕於原審時甚至曾供稱：車身號碼伊沒有
    變更等語（見原審卷一第70頁），可知被告李訓裕對於將車
    身號碼偽變造將觸犯刑事法規知之甚稔，亦甚為掛心，是其
    在輾轉自鍾兆鍹買受0000-DZ號自用小客車此等中古車輛時
    ，首應注意者除了車輛維修所需費用外，自應係0000-DZ號
    自用小客車之車身號碼是否有曾遭他人改動之痕跡，否則縱
    然將其維修完成，日後仍可能無法正常移轉、過戶，而滋生
    無盡之麻煩與困擾，惟如依其所辯，其竟似全未檢查0000-D
    Z號自用小客車之車身號碼是否曾遭他人更動，以致未發覺0
    000-DZ號自用小客車之車身號碼已遭移花接木，即逕自將毀
    損車體部分切割後重新焊接購入之車體並過戶為其本人所有
    ，此實全然不合常情。凡此，均足見被告李訓裕辯稱其僅有
    修理0000-DZ號自用小客車左前方駕駛座避震器上方，並未
    修理車子右側，亦未打刻車身號碼云云，應係卸責之詞，其
    本人即為以鑽除焊接點、重新焊接、打刻、補土之方式更換
    右側避震器上座並打刻並非原廠打刻之車身號碼00000000D
    號之人應堪認定。
  ⒋犯罪事實欄一㈣部分：  
  ⑴被告李訓裕雖辯稱其僅有將原000-L6號營業小客車之引擎拆
    裝至000-A9號營業小客車上云云，然被告李訓裕係將000-L6
    號營業小客車上之引擎號碼1AZX048722號切割、重新黏貼於
    000-A9號營業小客車內之不明引擎上等情，業經證人即警員
    陳嘉祥證述如前，況衡諸車輛維修實務，如實情如被告李訓
    裕所稱，其僅係將000-L6號營業小客車之引擎拆裝至000-A9
    號營業小客車上，自無須對引擎號碼部分進行切割、焊接之
    工作。是被告李訓裕有將000-L6號營業小客車上之引擎號碼
    1A00000000號切割、重新黏貼於000-A9號營業小客車內之不
    明引擎上自可認定。
  ⑵另被告李訓裕辯稱其僅係購買000-L6號營業小客車及000-A9
    號營業小客車並將之拼裝成一台車，車身號碼均留著云云，
    似認為其所為將000-L6號營業小客車之車身號碼金屬鈑件切
    割後，再燒焊於000-A9號營業小客車原車身號碼之金屬鈑件
    上方，及將000-L6號營業小客車上之引擎號碼1A00000000號
    切割、重新黏貼於000-A9號營業小客車之不明引擎上之行為
    不構成犯罪，惟查：
  ①按車身號碼係汽車製造廠商依慣例之不同打製在車體主結構
    或駕駛座旁的擋風玻璃等不同位置上，足以表示製造工廠及
    各項車籍資料，包括原產國、車廠、車商、車輛型號、年份
    、組裝廠、同一型號車出廠序號等資訊之標誌，同時表彰製
    造廠商之品質及信譽用意之證明，並可用以追蹤車輛過戶、
    檢驗等紀錄，而引擎號碼亦係汽車製造商於出廠時打刻於引
    擎本體，以確認引擎是否與原車一體，依刑法第220條第1項
    之規定，均應以私文書論，且將原車身號碼或引擎號碼以任
    何形式之手段除去，而重新賦予一新的車身號碼，毋論該等
    新的數字是否與真正的車身號碼有無重複，及重複之程度，
    均具有創設性，應屬偽造而非變造。且此一偽造，足以損害
    於公路監理機關及汽車廠商對於車籍管理之正確性，自應屬
    刑法第210條、第220條第1項之偽造準私文書行為。
  ②被告李訓裕將000-L6號營業小客車之車身號碼切割後，再燒
    焊於000-A9號營業小客車原車身號碼金屬鈑件上方之行為，
    實質上已致使000-L6號營業小客車之車身號碼完全與000-A9
    號營業小客車融為一體，000-A9號營業小客車之車身號碼因
    遭覆蓋於下，已形同遭塗銷，而無從為車主或檢驗人員得悉
    ，效果上等同於將原車身號碼除去後，再賦予一全新之車身
    號碼，將導致車輛之車體實際雖為000-A9號營業小客車之車
    體，但對外公示之車身號碼卻為000-L6號營業小客車之車身
    號碼，以至車主或監理機關依車籍資料查詢時均產生錯誤之
    結果，被告李訓裕所為自屬偽造車身號碼，且因其行為足生
    損害於汽車製造商及監理機關對於車輛管理之正確性，其所
    為自屬偽造準私文書行為。至其將000-L6號營業小客車上之
    引擎號碼1AZ00000000號切割、重新黏貼於000-A9 號營業小
    客車之不明引擎上之行為，亦屬賦予000-A9號營業小客車之
    不明引擎新引擎號碼之行為，因亦足生損害於汽車製造商及
    監理機關對於車輛管理之正確性，其行為仍屬偽造準私文書
    行為。
二、論罪科刑：
  ㈠新舊法比較：
  ⒈被告李訓裕、朱松源為犯罪事實欄一㈠之犯行後，刑法部分條
    文業經修正公布，並定於95年7月1日施行。刑法第2條第1項
    之規定，係規範行為後法律變更所生新舊法律比較適用之準
    據法。所謂行為後法律有變更者，包括構成要件之變更而有
    擴張或限縮，或法定刑度之變更。行為後法律有無變更，端
    視所適用處罰之成罪或科刑條件之實質內容，修正前後法律
    所定要件有無不同而斷。新舊法條文之內容有所修正，除其
    修正係無關乎要件內容之不同或處罰之輕重，而僅為文字、
    文義之修正或原有實務見解、法理之明文化，或僅條次之移
    列等無關有利或不利於行為人，非屬該條所指之法律有變更
    者，可毋庸依該規定為新舊法之比較，而應依一般法律適用
    原則，適用裁判時法外，即應適用刑法第2條第1項之規定，
    為「從舊從輕」之比較。而比較時，應就罪刑有關之事項，
    如共犯、未遂犯、想像競合犯、牽連犯、連續犯、結合犯，
    以及累犯加重、自首減輕及其他法定加減原因（如身分加減
    ）與加減例等一切情形，綜合全部罪刑之結果而為比較，予
    以整體適用，此亦有95年5月23日最高法院95年度第8次刑事
    庭會議決議可資參照。茲就本件有關之新舊法條修正比較如
    下：
  ⑴刑法第28條規定：「2人以上共同實施犯罪之行為者，皆為正
    犯」，被告行為後，刑法第28條修正後改為「2人以上共同
    實行犯罪之行為者，皆為正犯」。是刑法第28條共同正犯之
    範圍，已修正限縮於共同實行犯罪行為者始成立共同正犯，
    排除陰謀犯、預備犯共同正犯；新舊法就共同正犯之範圍，
    既因此而有變動，自屬行為後法律有變更，而非僅屬文字修
    正，應有新舊法比較適用之問題，查本件被告李訓裕、朱松
    源所為之前開犯行，比較新舊法之結果，不論適用修正前或
    修正後之規定均成立共同正犯。
  ⑵第51條第5款原規定：「宣告多數有期徒刑者，於各刑中之最
    長期以上，各刑合併之刑期以下，定其刑期。但不得逾20年
    。」，修正後則規定：「宣告多數有期徒刑者，於各刑中之
    最長期以上，各刑合併之刑期以下，定其刑期。但不得逾30
    年。」，是依刑法第51條第5款定應執行刑時，如裁判確定
    前犯數罪，其中1罪在新法施行前者，即應依刑法第2條第1
    項為新、舊法之比較（最高法院95年度第8次刑事庭會議決
    議參照），經比較結果，修正後規定並無較有利於被告朱松
    源之情形。
  ⑶綜合上述各條文修正前、後之比較，就被告李訓裕、朱松源
    所為犯罪事實欄一㈠犯行，依修正後刑法第2條第1項前段規
    定，應適用修正前刑法第28條、第51條第5款之規定，對被
    告較有利，是就犯罪事實欄一㈠犯行，自應整體適用被告李
    訓裕、朱松源行為時即修正前刑法相關規定而為論科。
  ⒉又所謂不能割裂適用，係指與罪刑有關之本刑而言，不包括
    易刑處分，事關刑罰執行之易刑處分仍應分別適用最有利於
    行為人之法律。易言之，倘所處之主刑同時有徒刑、拘役易
    科罰金、罰金易服勞役之情形時，關於易科罰金、易服勞役
    部分應分別為新舊法有利不利之比較，最高法院96年度台非
    字第58號判決意旨可資參照。查被告李訓裕、朱松源為犯罪
    事實欄一㈠行為時之刑法第41條第1項前段規定：「犯最重本
    刑為5年以下有期徒刑以下之刑之罪，而受6個月以下有期徒
    刑或拘役之宣告，因身體、教育、職業、家庭之關係或其他
    正當事由，執行顯有困難者，得以1元以上3元以下折算1日
    ，易科罰金」，又被告行為時之易科罰金折算標準，廢止前
    罰金罰鍰提高標準條例第2條前段規定，就其原定數額提高
    為1百倍折算1日。被告李訓裕、朱松源為犯罪事實欄一㈠犯
    行時之易科罰金折算標準，應以銀元1百元以上、3百元以下
    折算1日，經折算為新臺幣後，應以新臺幣3百元以上、9百
    元以下折算1日。修正後刑法第41條第1項前段則規定：「犯
    最重本刑為5年以下有期徒刑以下之刑之罪，而受6個月以下
    有期徒刑或拘役之宣告者，得以新台幣1千元、2千元或3千
    元折算1日，易科罰金」。比較修正前後之易科罰金折算標
    準，修正後刑法第41條第1項之規定並非較有利於被告李訓
    裕、朱松源，是就犯罪事實欄一㈠部分之易科罰金折算標準
    ，應依刑法第2條第1項前段規定，適用修正前之法律。
　⒊又被告李訓裕為犯罪事實欄一㈡之犯行後，刑法第339條業經
    修正，並經總統於103年6月18日以華總一義字第1030009372
    1號令公布，於同年6月20日施行，修正前刑法第339條規定
    為：「意圖為自己或第三人不法之所有，以詐術使人將本人
    或第三人之物交付者，處5年以下有期徒刑、拘役或科或併
    科1千元以下罰金。以前項方法得財產上不法之利益或使第
    三人得之者，亦同。」，與修正後刑法第339規定：「意圖
    為自己或第三人不法之所有，以詐術使人將本人或第三人之
    物交付者，處5年以下有期徒刑、拘役或科或併科50萬元以
    下罰金。以前項方法得財產上不法之利益或使第三人得之者
    ，亦同。」，經比較其新舊法結果，修正後刑法第339條第1
    項之規定並非較有利於被告李訓裕，故本案犯罪事實欄一㈡
    部分應適用修正前刑法第339條規定處斷。
  ⒋另按刑法關於沒收之規定，業於104年12月30日修正公布，並
    自105 年7月1日起施行，依同時修正之刑法第2條第2項規定
    ：沒收適用裁判時之法律，是關於沒收之法律適用，尚無新
    舊法比較之問題。
  ㈡核被告李訓裕所為，就犯罪事實欄一㈠、㈢部分，均係犯刑法
    第216條、第220條第1項、第210條之行使偽造準私文書罪；
    就犯罪事實欄一㈡部分，係犯刑法第216條、第220條第1項、
    第210條之行使偽造準私文書罪及修正前刑法第339條第1項
    之詐欺取財罪；就犯罪事實欄一㈣部分，係犯刑法第220條第
    1項、第210條之偽造準私文書罪。被告朱松源所為，就犯罪
    事實欄一㈠、㈢部分，係犯刑法第216條、第220條第1項、第2
    10條之行使偽造準私文書罪。被告李訓裕就犯罪事實欄一㈠
    、㈡、㈢之犯行及被告朱松源就犯罪事實欄一㈠、㈢犯行之偽造
    準私文書之低度行為，應為行使偽造準私文書之高度行為所
    吸收，均不另論罪。被告李訓裕、朱松源就犯罪事實欄一㈠
    、㈢犯行及被告李訓裕就犯罪事實欄一㈡犯行，均有委由不知
    情之他人前往監理機關辦理過戶而以此方式行使偽造之準私
    文書，均為間接正犯。
  ㈢被告李訓裕所為犯罪事實欄一㈡部分之行使偽造準私文書犯行
    ，目的在達成向告訴人楊勳詐取財物之結果，本質為被告整
    體詐欺犯罪之部分行為，應認係以一行為而觸犯數罪名，應
    從一重之行使偽造準私文書罪處斷。被告李訓裕就犯罪事實
    欄一㈠至㈣之犯行，暨被告朱松源就犯罪事實欄一㈠、㈢之犯行
    ，均犯意各別，行為互殊，應予分論併罰。被告李訓裕、朱
    松源及「海鷗」就犯罪事實欄一㈠之犯行與被告李訓裕、朱
    松源就犯罪事實欄一㈢之犯行，及被告李訓裕、同案被告戴
    智裕就犯罪事實欄一㈡之犯行，暨被告李訓裕、黃陽亮就犯
    罪事實欄一㈣之犯行，有犯意聯絡及行為分擔，均應論以共
    同正犯。
  ㈣被告李訓裕有犯罪事實欄一所載犯罪科刑及執行情形，有本
    院被告前案紀錄表在卷可參，其於受有期徒刑執行完畢後5 
    年內，故意再犯本件如犯罪事實欄一㈡至一㈣所示有期徒刑以
    上之各罪，均為累犯，參酌司法院大法官釋字第775號解釋
    意旨，認依累犯規定加重其刑尚不致有罪刑不相當之疑慮，
    故應依刑法第47條第1項規定，各加重其刑。
三、上訴駁回之理由：
  ㈠原審本於同上見解，認被告李訓裕、朱松源罪證明確，適用
    修正前刑法第28條、第339條第1項、第51條第5款、第41條
    第1項、刑法第2條第1項前段、第216條、第220條第1項、第
    210條、第55條前段、第47條第1項、第41條第1項前段、第3
    8條之1 第1 項前段、第3 項、第38條第2項前段、第40條之
    2 第1 項，中華民國九十六年罪犯減刑條例第2條第1項第3
    款、第9條，廢止前罰金罰鍰提高標準條例第2條，刑法施行
    法第1 條之1 第1 項、第2 項前段等規定，並審酌被告李訓
    裕就犯罪事實欄一㈠至㈢所示之行使偽造準私文書犯行及犯罪
    事實欄一㈣之偽造準私文書犯行、被告朱松源就犯罪事實欄
    一㈠、㈢所示之行使偽造準私文書犯行，嚴重損害相關汽車製
    造商及監理機關對於車輛管理之正確性，尤被告李訓裕以犯
    罪事實欄一㈡部分犯行，甚至已造成告訴人楊勳受有43萬800
    0元此等實際之財產損失，所生損害更屬嚴重，誠屬不該，
    且觀諸被告李訓裕之前案資料，其前已因變造引擎號碼之犯
    行，經臺灣臺北地方檢察署檢察官於102年8月14日以102年
    度偵字第15226號聲請以簡易判決處刑，嗣經臺灣臺北地方
    法院於102 年12月11日以102年度簡字第2675號判決判處有
    期徒刑4月確定，可見被告李訓裕對於車身號碼及引擎號碼
    不得有偽造或變造之行為，於102年8月間應已知之甚稔，竟
    不知收束行止，持續為犯罪事實一㈡至㈣之犯行，其所為呈現
    之法敵對意識甚屬強烈，惡性更為重大，並兼衡被告李訓裕
    於犯後雖曾表示願坦承犯行，但實則均否認犯罪構成要件，
    就犯罪事實一㈡之犯行未與告訴人楊勳達成和解或支付賠償
    之犯後態度，暨其學經歷為國小畢業，雖自述家庭經濟狀況
    勉持但從其前案均能繳交易科罰金可知其家庭經濟實則應屬
    尚可；被告朱松源於犯後迄今否認犯行，暨其前無前案犯罪
    紀錄之素行、學經歷為國中肄業、自述家庭經濟狀況小康等
    一切情狀，分別量處如附表一「原審主文」欄所示之宣告刑
    ，並就犯罪事實一㈠所示之罪依修正前刑法第41條第1項前段
    、廢止前罰金罰鍰提高標準條例第2條之規定諭知易科罰金
    之折算標準，被告李訓裕、朱松源為犯罪事實欄一㈠犯行之
    時間，在96年4 月24日以前，合於中華民國九十六年罪犯減
    刑條例第2條第1項第3款之規定，又無不得減刑之情形，均
    依該條例規定減其刑期至二分之一，並就減得之刑，依同條
    例第9條、修正前刑法第41條第1項前段、廢止前罰金罰鍰提
    高標準條例第2條之規定，諭知易科罰金之折算標準。被告
    李訓裕就附表一編號1所示之罪刑，屬得易科罰金之刑，另
    就附表一編號2至4所示之罪刑，屬不得易科罰金之刑，僅就
    被告李訓裕所犯不得易科罰金之附表一編號2至4所示之罪刑
    定應執行之刑為有期徒刑1年8月；被告朱松源之犯行，部分
    在95年6月30日前，部分在95年7月1日之後，依上開規定及
    說明，自應適用90年1月10日修正之刑法第41條第2項規定，
    再按數罪併罰有二以上裁判，其易刑折算標準不同，減刑後
    合併定執行刑時，其易刑之折算標準，依刑法第2條第1項但
    書意旨，選擇最有利於被告朱松源之折算標準定之，就被告
    朱松源所犯犯罪事實欄一㈠、㈢犯行定應執行刑有期徒6月，
    並依修正前即行為時刑法第41條第1項前段、廢止前罰金罰
    鍰提高標準條例第2條規定就被告朱松源之應執行之刑諭知
    易科罰金之折算標準；復說明：未扣案被告李訓裕向告訴人
    楊勳詐得之犯罪所得43萬8000元，為被告李訓裕所有之物，
    未經合法發還告訴人楊勳，應依刑法第38條之1第1項前段規
    定於被告李訓裕在附表一編號2之主文欄下諭知沒收，並適
    用刑法第38條之1第3項規定，諭知於全部或一部不能沒收或
    不宜執行沒收時，追徵其價額：扣案如附表二所示之物，均
    為被告李訓裕所有且為其犯犯罪事實一㈠至㈣之犯行所用之物
    ，業據被告李訓裕於原審審理時供承明確，應依刑法第38條
    第2項前段規定於被告李訓裕於附表一編號1至編號4之主文
    項下均宣告沒收，另就被告李訓裕犯罪事實欄一㈣所涉刑法
    第216條、第220條第1項、第210條之行使偽造準私文書罪及
    刑法第339條第3項、第1項詐欺取財未遂罪不另為無罪之諭
    知（詳述如後）等情，認事用法，核無不合，量刑亦屬妥適
    。
  ㈡被告李訓裕上訴意旨略以：犯罪事實一㈠部分：事故車00-000
    0號自小客車，被告李訓裕買來時是事故車，朱松源看了願
    意以廿六萬買受，整修過程中，車身號碼00-0000號因撞擊
    之結果有凹陷，被告李訓裕整修時，是以敲打回復原狀，將
    號碼部分切割下來，整修拉平，再加焊接回去，並未變更號
    碼，亦未變更位置，與車籍號碼之管理正確性無損，原車身
    並無更換，並無偽造文書情事存在，對於車輛管理之正確性
    無損，並不生任何損害可言，既無被害人，亦無告訴人，不
    構成犯行；犯罪事實一㈡部分：此部事故車，是被告李訓裕
    買回來後，放置外面路邊修車場門口，戴智裕原來是帶朋友
    要來向被告李訓裕買車，看到那部車，主動詢問被告李訓裕
    那部車是否要修理，被告李訓裕問他修理要花多少錢？他就
    說6萬元，被告李訓裕答應，戴智裕就牽去外面的修車場修
    理，修了10幾天，回來後放在外面路邊，此時客戶楊勳前來
    表示要買這部車，詢問價錢，李訓裕說這部車市價43萬，願
    以35萬賣出，修理車子情形伊不清楚等語，楊勳就買了，至
    於這部車事後查出車身號碼有切焊過，而認被告切換車身號
    碼，涉嫌偽造文書等罪，原審不察，將被告李訓裕與戴智裕
    列為共犯行使偽造文書而判處有期徒刑10月，為錯誤判決之
    由來，此部車是戴智裕牽到外面修車場修理的，如有副 駕
    駛座底下車身號碼變動，此部分是戴智裕與該修車場所為，
    被告李訓裕並不知情，亦未參與，不應負共犯之責任；犯罪
    事實一㈢部分：104年7月間被告是向前手鍾兆鍹購買取得車
    牌號碼0000-00號自用小客車，另外向李阿鏘購車輛前方1/4
    車體（左邊），將0000-DZ號自用小客車毀損之前方1/4部分
    切除後，與購得1/4車體焊接，至於更換右側避震器上座，
    並打刻非原廠打刻之車身號碼00000000D號部分，則非被告
    李訓裕及朱松源二人所為，因為這部分向前手買來時，右側
    車體並未受損，並未在被告李訓裕之修理場更換右側避震器
    上座，更未打刻非原廠之車身號碼00000000D號在右側車身
    （副駕駛座避震器），鍾兆鍹為該車之原出賣人，鍾兆鍹可
    以出面證明該車的撞撃點在左側駕駛座前方而右側前方並未
    曾撞撃，沒有受損；犯罪事實一㈣部分：本件兩部車之車身
    號碼，甲車車身切下黏貼在乙車車身號碼上，變成乙車有兩
    個車號碼，但引擎號碼並未變更，且黏貼車身號碼後，乙車
    並未行 駛，亦未驗車，只是單純停放在修車場門口之路 旁
    而已，因車子無牌照，被警方以無牌車輛施吊走，現堆置在
    中壢拖吊場，準備銷毀拍賣，因該部車未經送驗，未請領新
    牌照、未行駛、未出賣，對於監理機關車輛管理正確性無損
    ，無人被騙沒有詐欺，只是無照車而已，因而不應構成犯罪
    云云。被告朱松源上訴意旨略以：犯罪事實一㈠部分：依證
    人陳嘉祥於原審證述：從事鈑金的人員，應該只能判斷鈑件
    的完整性，平整度，再來就是有無重新上漆，如果沒有像伊
    等做鑑定的流程，例如確定漆面的塗料是否是原廠的塗料，
    不是會鑑定是否是補土、打刻等痕跡，是從事板金的人員，
    可能只能判斷鈑件的塗料是否有重新上漆，或是打刻面是否
    完整。除非是他做的，才會知道是後續加工的態樣等語，被
    告朱松源固為從事鈑金之人員，依證人證述，除非是他自己
    做的，才會知道是後續加工的態樣。原審判決既認定00-000
    0自用小客車之車身號碼是被告李訓裕所為，當然就不是被
    告朱松源所做，至於原審判決以被告朱松源於警詢時已供稱
    伊是跟被告李訓裕購買00-0000自用小客車，當時被告李訓
    裕有告知伊這部車是用權利車換裝的，所以當下就知道這部
    車的車身號碼是焊接過的，且於偵訊時甚至能自行確認證稱
    查獲之00-0000自用小客車是以原00-0000自用小客車之車身
    號碼切割後焊接回被告李訓裕購買之權利車，而認定被告對
    於被告李訓裕之犯行熟稔，惟被告朱松源為專業鈑金從業人
    員，如明知00-0000自用小客車係借屍還魂之拼裝車，當不
    可能以30餘萬元之對價向被告李訓裕購買，且此中古車之價
    格也接近市價，並無以低於市價之異常價格購買，被告朱松
    源並不知00-0000自用小客車係借屍還魂之拼裝車，縱被告
    朱松源有上開陳述，惟本意係知悉時間點是在購買時為被告
    李訓裕所告知，而並非被告朱松源親眼見聞被告李訓裕將00
    -0000自用小客車之車身號碼切割後焊接回被告李訓裕購買
    之權利車，被告朱松源既不知被告李訓裕有上開偽造之行為
    ，縱被告朱松源有參與00-0000自用小客車之鈑金行為，且
    於購買時知悉00-0000自用小客車有偽造車身號碼之事實，
    亦無就其偽造時之行為有犯意聯絡與行為分擔可言；犯罪事
    實一㈢部分：0000-DZ自用小客車，雖然被告朱松源與被告李
    訓裕共同將受損部位切割，並在切割部分以其他車輛四分之
    一車體焊接拼裝，被告李訓裕自行打刻原廠之車身號碼。然
    汽車車身號碼具體位置在何處，因各個汽車廠牌型號之不同
    ，其位置並非一致，被告朱松源縱使是鈑金從業人員，也並
    不當然清楚各個汽車廠牌車身號碼之確切位置，故被告朱松
    源不清楚0000-DZ自用小客車汽車車身號碼之位置，亦不知0
    000-DZ自用小客車已遭切除之部分是否為該車車身號碼所在
    之位置之辯解，並非托詞。而從警方搜索銓泰修車廠，所過
    濾在被告李訓裕名下299部車輛中，經檢察官偵查起訴，認
    為有犯罪嫌疑者，僅有5部車輛，而與被告朱松源有涉者，
    更僅2部而已，在比例極低之情形下，僅因被告朱松源為銓
    泰修車廠鈑金外包工作，並受被告李訓裕指示進行鈑金工作
    ，即認被告李訓裕就0000-DZ自用小客車車身號碼之偽造行
    為，被告朱松源知情且參與，證據極為薄弱，且係以推測擬
    制之方法認定被告朱松源知情及參與，不符證據法則，在無
    其他積極證據證明被告與共同被告李訓裕就上開車輛偽造車
    身號碼之行為有犯意聯絡及行為分擔之情形下，被告朱松源
    自不成立犯罪云云。惟查：被告李訓裕有犯罪事實欄一㈠至㈢
    所示之行使偽造準私文書犯行及犯罪事實欄一㈣之偽造準私
    文書犯行、被告朱松源有犯罪事實欄一㈠、㈢所示之行使偽造
    準私文書犯行等情，及被告李訓裕、朱松源所辯不足採信之
    理由，均已如前述，被告李訓裕、朱松源上訴意旨要係就原
    審依職權為證據取捨及心證形成之事項，反覆爭執，其等上
    訴均無理由，應予駁回。
四、不另為無罪諭知部分：
  ㈠公訴意旨雖認被告李訓裕前開論罪科刑之犯罪事實欄一㈣犯行
    ，係共同基於行使偽造準私文書及詐欺取財之犯意聯絡而為
    之，且於完成此部分經本院論罪科刑之偽造準私文書犯行後
    ，預計於不詳時間向他人兜售以實行詐欺取財犯行時，因遭
    員警查獲而不遂，因認被告李訓裕尚構成刑法第216條、第2
    20條第1項、第210條之行使偽造準私文書罪及刑法第339條
    第3項、第1項詐欺取財未遂罪。
  ㈡按犯罪事實應依證據認定之，無證據不得認定犯罪事實，不
    能證明被告犯罪者，應諭知無罪之判決。刑事訴訟法第154
    條第2項、第301條第1項分別定有明文。經查：
  ⒈所謂行使偽造準私文書，係指對於偽造之準私文書之內容向
    他人有所主張而言。被告李訓裕、黃陽亮以000-L6號營業小
    客車上之車身號碼金屬鈑件切割後燒焊於000-A9號營業小客
    車原車身號碼金屬鈑件上方，及將000-L6號營業小客車上之
    引擎號碼1A00000000號切割後重新黏貼於000-A9號營業小客
    車內之不明引擎上之行為，固為偽造準私文書行為，然被告
    李訓裕嗣後既然尚未有向他人兜售、辦理過戶或進行驗車等
    可認係對於偽造之車身號碼或引擎號碼內容有所主張之行為
    即遭查獲，自難認為被告李訓裕偽造準私文書後另有行使之
    犯行。
  ⒉又刑法第339 條第1 項詐欺取財罪，區別行為階段為未遂或
    僅屬詐欺取財罪預備行為之標準，係以是否已著手實行詐欺
    行為為斷，而所謂著手實行詐欺行為，則係指行為人是否已
    對他人施用詐術，故行為人如尚未對他人施用詐術，縱就行
    為人之犯罪計畫觀察，其最終仍將對特定人或不特定人施用
    詐術，但因刑法第339 條詐欺罪不處罰預備犯，法院仍不能
    認定行為人有何詐欺犯行。公訴意旨雖認被告李訓裕就犯罪
    事實欄一㈣部分犯行，因其預計於不詳時間向他人兜售000-L
    6號營業小客車以實行詐欺取財犯行，惟因遭員警查獲而不
    遂，故屬詐欺取財未遂行為，然被告李訓裕既仍未實際以隱
    瞞拼裝車輛方式向特定人或不特定人兜售000-L6號營業小客
    車，亦無任何被告李訓裕對何等人兜售000-L6號營業小客車
    之證據資料，其犯罪計畫縱然最終係欲將000-L6 號營業小
    客車出售牟利，但既仍未著手實行而僅有預備行為，自不能
    認定被告李訓裕就犯罪事實一㈣部分另有詐欺取財未遂之犯
    行。
  ⒊綜上，就犯罪事實欄一㈣部分，被告李訓裕除有偽造準私文書
    犯行外，尚不能認定其另有行使偽造準私文書及詐欺取財未
    遂之犯行，惟被告李訓裕此部分犯嫌若成立犯罪，與其等前
    揭經論罪科刑部分有一罪關係，爰不另為無罪之諭知，併此
    敘明。　　
據上論斷，應依刑事訴訟法第368條，判決如主文。
本案經檢察官郭千瑄提起公訴，檢察官黃騰耀到庭執行職務。
中　　華　　民　　國　109 　年　　7 　　月　　9  　　日
                  刑事第九庭  審判長法  官  潘翠雪  
                                    法  官  林庚棟  
                                    法  官  陳俞婷
以上正本證明與原本無異。
如不服本判決，應於收受送達後20日內向本院提出上訴書狀，其
未敘述上訴之理由者並得於提起上訴後20日內向本院補提理由書
（均須按他造當事人之人數附繕本）「切勿逕送上級法院」。
                                    書記官  廖純瑜
中　　華　　民　　國　　109 　年　　7 　　月　　10　　日
附錄：本案論罪科刑法條全文　　　　　　　　　　　　　　　
中華民國刑法第210條（偽造變造私文書罪）
偽造、變造私文書，足以生損害於公眾或他人者，處 5 年以下
有期徒刑。
中華民國刑法第216條（行使偽造變造或登載不實之文書罪）
行使第 210 條至第 215 條之文書者，依偽造、變造文書或登載
不實事項或使登載不實事項之規定處斷。
中華民國刑法第220條（準文書）
在紙上或物品上之文字、符號、圖畫、照像，依習慣或特約，足
以為表示其用意之證明者，關於本章及本章以外各罪，以文書論
。
錄音、錄影或電磁紀錄，藉機器或電腦之處理所顯示之聲音、影
像或符號，足以為表示其用意之證明者，亦同。
修正前中華民國刑法第339條（普通詐欺罪）
意圖為自己或第三人不法之所有，以詐術使人將本人或第三人之
物交付者，處5 年以下有期徒刑、拘役或科或併科1 千元以下罰
金。
以前項方法得財產上不法之利益或使第三人得之者，亦同。
前二項之未遂犯罰之。

附表一
編號 犯罪事實 原審主文 1 犯罪事實欄一㈠ 李訓裕共同犯行使偽造私文書罪，處有期徒刑伍月，如易科罰金，以銀元參佰元即新臺幣玖佰元折算壹日，減為有期徒刑貳月又拾伍日，如易科罰金，以銀元參佰元即新臺幣玖佰元折算壹日。扣案如附表二所示之物沒收。 朱松源共同犯行使偽造私文書罪，處有期徒刑伍月，如易科罰金，以銀元參佰元即新臺幣玖佰元折算壹日，減為有期徒刑貳月又拾伍日，如易科罰金，以銀元參佰元即新臺幣玖佰元折算壹日。 2 犯罪事實欄一㈡ 李訓裕共同犯行使偽造私文書罪，累犯，處有期徒刑拾月。扣案如附表二所示之物沒收。未扣案犯罪所得新臺幣肆拾參萬捌仟元沒收，於全部或一部不能沒收或不宜執行沒收時，追徵其價額。 3 犯罪事實欄一㈢ 李訓裕共同犯行使偽造私文書罪，累犯，處有期徒刑柒月。扣案如附表二所示之物沒收。 朱松源共同犯行使偽造私文書罪，處有期徒刑伍月，如易科罰金，以新臺幣壹仟元折算壹日。扣案如附表二所示之物沒收。 4 犯罪事實欄一㈣ 李訓裕共同犯偽造私文書罪，累犯，處有期徒刑柒月。扣案如附表二所示之物沒收。 

附表二
編號 名稱 數量 所有人 1 乙炔 1組 李訓裕 2 數字字模（1.2.3.4.5.6.7.8.0） 1組 李訓裕 3 英文字模（A-Z）、& 1組 李訓裕 4 小型砂輪機 1個 李訓裕 5 萬能扳手 1個 李訓裕 6 活動板手 1個 李訓裕 7 板金夾 1個 李訓裕 8 起子 3支 李訓裕 9 尖嘴夾 1支 李訓裕 10 鐵錘 1支 李訓裕 11 T型板手 1支 李訓裕 12 梅花板手 4支 李訓裕 13 開口扳手 2支 李訓裕